【裁判字號】    98,台上,4361
【裁判日期】    980731
【裁判案由】    違反毒品危害防制條例
【裁判全文】
最高法院刑事判決            九十八年度台上字第四三六一號
上  訴  人  甲○○
上列上訴人因違反毒品危害防制條例案件，不服台灣高等法院台
中分院中華民國九十八年五月十九日第二審判決（九十七年度上
訴字第三０七０號，起訴案號：台灣台中地方法院檢察署九十七
年度偵字第一一四０九號），提起上訴，本院判決如下：
    主  文
上訴駁回。
    理  由
按刑事訴訟法第三百七十七條規定，上訴於第三審法院，非以判
決違背法令為理由，不得為之。是提起第三審上訴，應以原判決
違背法令為理由，係屬法定要件。如果上訴理由書狀並未依據卷
內訴訟資料，具體指摘原判決不適用何種法則或如何適用不當，
或所指摘原判決違法情事，顯與法律規定得為第三審上訴理由之
違法情形，不相適合時，均應認其上訴為違背法律上之程式，予
以駁回。本件原判決維持第一審論上訴人甲○○以販賣第二級毒
品，累犯罪，處有期徒刑伍年，及為相關從刑之宣告；又轉讓第
一級毒品，累犯三罪，分別處有期徒刑壹年貳月、壹年壹月、壹
年貳月；又明知為禁藥而轉讓，累犯二罪，各處有期徒刑柒月；
主刑部分應執行有期徒刑柒年之判決。駁回上訴人在第二審之上
訴。係依憑上訴人對原判決所認定：其於民國九十七年五月四日
無償轉讓第一級毒品海洛因一次予李昆穆；於九十七年五月上旬
無償轉讓禁藥甲基安非他命二次予陳世杰部分之事實，已供承不
諱，此部分核與李昆穆、陳世杰證述之情節相符。販賣第二級毒
品安非他命予羅雅馨部分，已據證人羅雅馨證稱：九十七年五月
四日伊打電話給陳世杰，說伊要買安非他命，陳世杰說要帶伊去
上訴人那邊看看，於是伊那天跟上訴人買了一千元的安非他命一
小包約零點二到零點三公克；證人陳世杰於偵查中亦證以：羅雅
馨打電話跟伊要毒品，伊說沒有，因為伊認為上訴人那邊應該會
有，所以伊帶羅雅馨去各等語。又上訴人於九十七年五月一日、
七日轉讓第一級毒品海洛因予李昆穆部分，並據李昆穆證謂：伊
於九十七年五月間，曾多次向上訴人無償取得海洛因施用云云等
證據資料，而為論斷，已敘明其所憑之證據及得心證之理由。而
以上訴人否認販賣第二級毒品甲基安非他命予羅雅馨及於九十七
年五月一日、七日無償轉讓第一級毒品海洛因二次予李昆穆之犯
行，辯稱：是李昆穆趁伊睡覺之際，自行取用海洛因施用，伊並
沒有轉讓的意思云云，為卸責之詞，不足採信。已依憑調查所得
之證據資料，在理由內詳加指駁。並說明：李昆穆於第一審審理
時、陳世杰於原審審理時，已經檢察官及辯護人實施交互詰問，
其二人於偵查中之證言，均具證據能力。又由李昆穆於警詢及第
一審審理筆錄製作當時之外在客觀環境比較，應以其警詢筆錄較
具特別可信性，且為證明上訴人犯罪存否所必要，其先後陳述不
符部分，警詢筆錄依刑事訴訟法第一百五十九條之二之傳聞證據
例外規定，認為具有證據能力。羅雅馨在警詢中所為之供述，屬
被告以外之人於審判外之言詞陳述，然其於第一審及原審時經合
法傳喚、拘提，未能到庭，審酌羅雅馨於警詢時所為之陳述，距
離案發時間較近，記憶較深刻清晰，表達較為明確，且其與上訴
人並無嫌隙素怨，衡情其並無虛偽陳述，故意誇飾案件情節，設
詞誣陷被告之動機及必要。其於警詢時陳述之憑信性應已獲得擔
保，具有可信之特別情況，與刑事訴訟法第一百五十九條之三第
三款所示要件相符，得作為認定事實之證據之理由。從形式上觀
察，原判決並無足生影響判決結果之違背法令情形存在。上訴意
旨略稱：（一）原判決僅採羅雅馨之警詢筆錄為證據，而無補強
證據，即認上訴人販賣第二級毒品，自屬違誤。（二）羅雅馨與
陳世杰所述，其與上訴人交易之情節並非一致，真實性已屬可疑
，原審遽以推測之詞，而為不利上訴人之認定，有調查職責未盡
及判決不備理由之違法。（三）羅雅馨、陳世杰、李昆穆等在檢
察官偵訊中所為陳述，未予被告或其辯護人在場行使反對詰問權
，原判決亦未敘明已審酌刑事訴訟法第一百五十九條之二、第一
百五十九條之三、第一百五十九條之五之規定，以判斷其在偵查
中，所為陳述有無證據能力，遽以證人等在偵查中，業經具結，
即認其證言有證據能力，於法有違，並有判決理由不備之違法等
語。惟查：採證認事，係事實審法院之職權，其對證據證明力所
為之判斷，如未違背經驗法則與論理法則，復已敘述其憑以判斷
之心證理由，即不能任意指為違法。原判決就其依憑調查所得之
證據資料，認定：上訴人販賣、轉讓第二級毒品安非他命，及轉
讓第一級毒品海洛因之犯罪事實，已明確認定，詳細記載，並敘
明其認定羅雅馨、陳世杰、李昆穆分別於警詢、偵查中之陳述，
具有證據能力及其得心證之理由。所為之論斷，核與證據法則並
無違背。尚無適用法則不當，或應於審判期日調查之證據未予調
查之違法情形，上訴意旨，專執己見，任意指摘，自非合法之第
三審上訴理由。又原判決認定上訴人有販賣第二級毒品之事實，
係以羅雅馨及陳世杰之陳述為其所憑之證據，上訴意旨指稱原判
決僅以羅雅馨之警詢陳述為唯一證據云云，亦非依據卷內訴訟資
料所為具體指摘之適法第三審上訴理由。其餘上訴意旨，則置原
判決所為明白論斷於不顧，或仍持已為原判決指駁之陳詞再事爭
辯，或對於事實審法院取捨證據與自由判斷證據證明力之職權行
使，徒以自己之說詞，任意指摘，難認已符合首揭法定之第三審
上訴要件。其上訴違背法律上之程式，應予駁回。
據上論結，應依刑事訴訟法第三百九十五條前段，判決如主文。
中    華    民    國  九十八  年    七    月  三十一  日
                      最高法院刑事第三庭
                          審判長法官  林  增  福
                                法官  張  清  埤
                                法官  陳  世  雄
                                法官  蔡  國  在
                                法官  韓  金  秀
      本件正本證明與原本無異
                                      書  記  官
中    華    民    國  九十八  年    八    月    四    日
                                                Ａ

司法院資訊處製作；財團法人民間司法改革基金會備份。
